【裁判字號】    96,苗簡,607
【裁判日期】    970328
【裁判案由】    返還買賣價金
【裁判全文】
臺灣苗栗地方法院民事簡易判決        96年度苗簡字第607 號
原      告  錦華玻璃塑膠股份有限公司
                        號
法定代理人  乙○○
訴訟代理人  丁○○
被      告  印南企業股份有限公司
                        號
法定代理人  丙○○
訴訟代理人  戊○○
            甲○○
上列當事人間請求返還買賣價金之事件，本院於民國97年3 月14
日言詞辯論終結，判決如下：
    主  文
原告之訴及假執行之聲請均駁回。
訴訟費用新台幣參仟零玖拾元由原告負擔。
    理  由
壹、程序部分：
    按因契約涉訟者，如經當事人定有債務履行地，得由該履行
    地之法院管轄，民事訴訟法第12條定有明文。查本件兩造當
    事人因買賣契約涉訟，並約定以原告即錦華玻璃塑膠股份有
    限公司所在地為債務履行地，有原告提出之採購憑單在卷可
    憑，亦為被告所不爭執，符合前揭法條規定，是本院自有管
    轄權，合先敘明。
貳、實體部分:
一、原告起訴意旨略以: 原告於民國94年11月、12月向被告購得
    12-0008B電路板共1000PCS ，貨款共新台幣（以下同）29萬
    元，原告已依約給付全部貨款，然該批貨物經原告送達於第
    三人時竟無法使用，原告除於95年9 月11日寄還部分貨物，
    通知被告系爭貨物有瑕疵外，嗣後陸續於96年4 月2 日（應
    係96年4 月20日）、96年7 月18日以存證信函告知被告貨物
    有瑕疵及要求返還價金，惟被告並未置理，原告乃於96年8
    月8 日以存證信函通知被告解除買賣契約，並依民法第359
    條、第227 條之規定，起訴請求被告返還價金及債務不履行
    之損害賠償。並聲明：(一)被告應給付原告29萬元，及自起訴
    狀繕本送達之翌日起至清償日止，按年息百分之5 計算之利
    息。(二)原告願供擔保，請准宣告假執行。
二、被告則以：被告賣與原告之貨品乃原告組裝產品中的1 個零
    件，原告若認為被告交付之產品有問題，應於貨品收到後一
    星期內經由進料檢驗程序通知被告，系爭貨物於交貨時未見
    原告提出有關品質之疑義，且原告亦將產品組裝於原告的設
    備後銷貨給客戶，顯見該貨物品質為原告所接受。今原告單
    純以第三人即原告客戶端使用狀況認定被告交付貨品有瑕疵
    ，且於被告出貨、原告驗收入庫後約9 個月後才退貨，令人
    懷疑是否係因原告的產品市場銷售狀況不佳導致積存，故捏
    造理由懷疑被告銷貨產品之品質而要求退款。又買受人主張
    貨品有瑕疵，依民法第359 條規定固可解除契約或請求減少
    價金，但依民法第365 條規定，必須在驗收貨物發現有瑕疵
    時立即通知出賣人，且於通知後6 個月內解除契約或請求減
    少價金。今原告僅退還部分貨物，未指明瑕疵為何，且解除
    契約權利已罹於6 個月時效，又無可歸責於被告之事由，原
    告主張行使民法第359 條、第227 條之法定權利難認有理由
    等語置辯。並聲明如主文所示。
三、查原告主張於94年11月、12月向被告購得12-0008B電路板共
    1000PCS ，貨款共29萬元，原告已依約給付全部貨款等情，
    業據原告提出採購憑單1 紙為證，並為被告所不爭執，堪認
    為真實。至原告主張，被告所交付系爭電路板之品質有瑕疵
    ，固提出與所述相符之客戶開立的瑕疵證明為證，然為被告
    所否認，被告並抗辯原告於95年9 月11日告知貨物瑕疵後，
    依民法第365 條規定，其解除權於通知後6 個月不行使而消
    滅，是本件應審究者為(一)被告所交付之貨品是否有瑕疵？(二)
    原告通知被告有瑕疵之日期為何？原告契約解除權是否已罹
    於除斥期間？(三)原告得否依民法第227 條請求被告賠償？
  (一)按買受人應按物之性質，依通常程序從速檢查其所受領之物
    。如發見有應由出賣人負擔保責任之瑕疵時，應即通知出賣
    人。不能即知之瑕疵，至日後發見者，應即通知出賣人，怠
    於為通知者，視為承認其所受領之物。民法第356 條定有明
    文；次按買受人因物有瑕疵，而得解除契約或請求減少價金
    者，其解除權或請求權，於買受人依第356 條規定為通知後
    6 個月間不行使或自物之交付時起經過5 年而消滅。民法第
    365 條第1 項亦定有明文；又當事人主張有利於己之事實者
    ，就其事實有舉證之責任。民事訴訟法第277條定有明文。
  (二)本件原告於收受被告交付之貨品時未做相關測試，其後主張
    有不能即見之瑕疵，於客戶端使用有異常，發現瑕疵後即通
    知被告。然原、被告提供之貨品經本院送財團法人工業技術
    研究院鑑定，該院函覆「因無法對此批PCBA進行電性測試，
    礙難提供此項鑑定」等語，有該院97年2 月5 日函文在卷可
    稽（見本院卷第85頁），是系爭貨物尚難認定是否有瑕疵。
  (三)原告於95年9 月11日將部分貨品退還與被告，通知被告系爭
    貨物有瑕疵，嗣於96年4 月20日、7 月18日以存證信要求返
    還29萬元價金，再於96年8 月8 日以存證信函通知被告解除
    買賣契約等情，業據原告提出95年9 月11日寄還貨物與被告
    之送貨單1 紙（見本院卷第61頁）、存證信函3 份（見本院
    卷第9 、11、18頁）為證，又原告於本院言詞辯論時稱：95
    年9 月11日就通知被告系爭產品有瑕疵，之前也有電話通知
    ，電話中沒有說要解除契約等語（見本院卷第94頁），足認
    原告確於95年9 月11日即通知被告系爭貨物有瑕疵，然原告
    遲至96年4 月20日始向被告請求返還價金，原告行使解除權
    ，顯已罹於民法第365 條第1 項所規定之6 個月除斥期間。
    原告行使解除權既已罹於除斥期間，從而原告本於民法第35
    9 條主張解除契約並請求被告返還29萬元價金，核無理由，
    不予准許。
  (四)至原告主張依民法第227 條請求被告負不完全給付損害賠償
    責任部分，依原告所述，被告已按時交付全部貨物，原告既
    未舉證證明被告有何不完全給付之情形，且迄至本件言詞辯
    論終結時，原告亦未舉證證明其受有何損害或損害之金額，
    另原告固於96年8 月8 日之存證信函陳明：債務不履行之損
    害賠償尚在計算中（見本院卷第19頁），而此尚難認原告已
    舉證證明受有損害，是原告據此請求，亦無理由，不予准許
    。
  (五)綜上，原告請求被告給付29萬元，核無理由，應予駁回。又
    原告之訴既經駁回，則其假執行之聲請已失所依附，應併予
    駁回。
四、本件事證已臻明確，兩造所為之其他主張、陳述並所提之證
    據，經審酌後，認均與本件之結論無礙，不再一一論述，併
    與敘明。
五、據上論結，原告之訴為無理由，依民事訴訟法第436 條第2
    項、第78條，判決如主文。
中    華    民    國    97    年    3     月    28    日
                  苗栗簡易庭法  官  吳國聖
以上正本係照原本作成。
如對本判決上訴，須於判決送達後20日內向本院提出上訴狀。
                            書記官  葉俊宏
中    華    民    國    97    年    3     月    28    日


司法院資訊處製作；財團法人民間司法改革基金會備份。
